臺灣桃園地方法院刑事判決
110年度原訴字第20號
公  訴  人  臺灣桃園地方檢察署檢察官
被      告  吳明宗




選任辯護人  李欣怡律師(法扶律師)          
被      告  廖嘉宏



選任辯護人  葉泳新律師
            王聖傑律師
            蔡閔涵律師
上列被告因毒品危害防制條例案件，經檢察官提起公訴(109年度
偵字第36366號)，本院判決如下：
    主  文
吳明宗共同犯販賣第二級毒品罪，未遂，處有期徒刑貳年陸月。
廖嘉宏共同犯販賣第二級毒品罪，未遂，處有期徒刑貳年陸月。
扣案如附表編號1所示之物，沒收銷燬。
扣案如附表編號3、4所示之物，均沒收。
    事  實
一、吳明宗、廖嘉宏明知甲基安非他命係毒品危害防制條例第2
    條第2項第2款所列管之第二級毒品，依法不得持有、販賣，
    竟意圖營利，共同基於販賣第二級毒品以牟利之犯意聯絡，
    由廖嘉宏於民國109年11月1日下午2時，在Say Hi交友軟體
    「有球必硬的飽嘴」群組中，以暱稱「Chen玗恩」發送「桃
    園新到 急拋」訊息，以此廣告方式暗示兜售毒品。嗣員警
    網路巡邏發現後，佯裝交易，與廖嘉宏約定於109年11月19
    日下午2時許，在桃園市○鎮區○○路000號進行交易。廖嘉宏
    及吳明宗赴約以新臺幣（以下同）6,000元販賣給喬裝員警
    甲基安非他命1包，員警遂表明身分當場查獲而未交易成功
    ，並扣得如附表編號1所示含第二級毒品甲基安非他命成分
    之白色結晶1包，及如附表所示之行動電話3支，始悉上情。
二、案經桃園市政府警察局中壢分局報告臺灣桃園地方檢察署檢
    察官偵查後起訴。
    理  由
壹、程序事項
一、按被告以外之人於審判外之言詞或書面陳述，除法律有規定
    者外，不得作為證據；被告以外之人於審判外之陳述，雖不
    符前四條之規定，而經當事人於審判程序同意作為證據，法
    院審酌該言詞陳述或書面陳述作成時之情況，認為適當者，
    亦得為證據。當事人、代理人或辯護人於法院調查證據時，
    知有第159 條第1 項不得為證據之情形，而未於言詞辯論終
    結前聲明異議者，視為有前項之同意，同法第159 條第1 項
    、第159 條之5 分別定有明文。經查，本判決下引被告以外
    之人於審判外言詞陳述之證據能力，被告吳明宗、廖嘉宏與
    渠等辯護人於本院準備程序中均對上開證據之證據能力表示
    沒有意見（本院卷二第99頁、第56頁），迄於言詞辯論終結
    前亦均未聲明異議。審酌該等具有傳聞證據性質之證據，其
    取得過程並無瑕疵或任何不適當之情況，與本案待證事實間
    復具有相當之關聯性，應無不宜作為證據之情事，認以之作
    為本案之證據，應屬適當，依上開規定，自得作為證據。
二、至下列所引用之非供述證據，業於本院審判期日依法踐行調
    查證據程序，又均與本案事實具有自然關聯性，復非實施刑
    事訴訟程序之公務員違背法定程序所取得，堪認均有證據能
    力。
貳、實體事項
一、認定事實所憑之證據及理由：
　㈠被告2人共同基於販賣第二級毒品以營利之犯意而為上述犯行
    ，業據渠等均於警詢、偵查及本院準備程序及審理中均坦承
    不諱(見偵字卷第17頁至第25頁、第39頁至第47頁、第145頁
    至第149頁、第153頁至第156頁，本院卷二第53頁至第58頁
    、第95頁至第101頁、第243頁至第244頁)，且渠等所述互核
    相符，並有桃園市政府警察局109年11月19日員警職務報告
    （見偵字卷第61頁至第63頁）、被告吳明宗桃園市政府警察
    局中壢分局扣押筆錄、扣押物品目錄表（見偵字卷第65頁至
    第69頁）、被告廖嘉宏桃園市政府警察局中壢分局搜索扣押
    筆錄、扣押物品目錄表（見偵字卷第75頁至第79頁）、員警
    與被告廖嘉宏通訊軟體截圖照片共4張（見偵字卷第95頁、
    第119頁）、員警與被告廖嘉宏通訊軟體對話紀錄截圖照片
    共45張（見偵字卷第96頁至第118頁）、現場查獲照片共2張
    （見偵字卷第120頁）等證在卷可佐。而扣案如附表所示之
    物，檢出含有甲基安非他命成分，此有桃園市政府警察局中
    壢分局109年12月23日中警分刑字第1090080804號函及所附
    詮昕科技股份有限公司毒品原物檢驗報告乙份（見偵字卷第
    177頁至第179頁）附卷足稽。足認被告2人之自白與事實相
    符，堪以採信。本案事證明確，被告2人犯行堪予認定，應
    依法論科。　
　㈡按我國法令對販賣毒品者臨以嚴刑，惟毒品仍無法禁絕，其
　　原因實乃販賣毒品存有巨額之利潤可圖，故販賣毒品者，如
　　非為巨額利潤，必不冒此重刑之險，是以有償販賣毒品者，
　　除非另有反證證明其出於非圖利之意思而為，概皆可認其係
　　出於營利之意而為。且販賣毒品係違法行為，非可公然為之
　　，有其獨特之販售通路及管道，復無公定價格，容易增減分
　　裝之份量，而每次買賣之價量，可能隨時依雙方關係深淺、
　　資力、需求量及對行情之認知、來源是否充裕、查緝鬆嚴、
　　購買者被查獲時供述購買對象之可能風險評估等，而異其標
　　準，非可一概而論，且販賣者從各種「價差」或「量差」或
　　「純度」謀取利潤方式，亦有差異，然其所圖利益之非法販
　　賣行為目的，則無二致，從而，除行為人記有帳冊、價量而
　　足資認定其實際獲利外，委難查得實情，是以，縱未確切查
　　得販賣賺取之實際差價，但除別有事證，足認係按同一價格
　　轉讓，確未牟利外，應認行為人交付毒品予買家之際，實有
　　獲取利益。故凡為販賣之不法行為者，其販入之價格必較售
　　出之價格低廉，而有從中賺取買賣差價牟利之意圖及事實，
　　應屬符合論理法則而不違背社會通常經驗之合理判斷。經查
    ，被告2人於行為時為智識正常之成年人，對於販賣第二級
    毒品為檢警機關嚴予取締之犯罪行為當知之甚詳，竟在前開
    通訊軟體傳送上開暗示販賣毒品之訊息予不特定多數人，而
    被告廖嘉宏於偵查時供稱「我問吳明宗2公克可以賣多少，
    吳明宗跟我說6,000元」等語(見偵字卷第147頁)，而被告吳
    明宗則於本院審理時供稱「本件毒品成本是3,000元，獲利3
    ,000元，我一開始是反對廖嘉宏去販毒，但我還是陪他去了
    ，毒品是我的沒錯，但是如果賣成功，廖嘉宏要怎樣使用賣
    得的獲利，我也不過問」等語(見本院卷二第243頁)，足認
    被告2人確有賺取價差以營利之主觀犯意無訛。
　㈢綜上所述，本案事證明確，被告2人上開犯行堪以認定，應予
    依法論科。
二、論罪科刑：
　㈠按「誘捕偵查」在實務運作上一般區分為兩種類型，即「創
    造犯意型之誘捕偵查」與「提供機會型之誘捕偵查」；前者
    ，亦稱「陷害教唆」，指該行為人原不具犯罪之故意，純因
    司法警察之設計教唆，始萌生犯意，進而實施犯罪構成要件
    之行為者。「陷害教唆」係司法警察以引誘或教唆犯罪之不
    正當手段，使原無犯罪故意之人因而萌生犯意而實施犯罪行
    為，再進而蒐集其犯罪之證據而予以逮捕偵辦；縱其目的係
    在於查緝犯罪，但其手段顯然違反憲法對於基本人權之保障
    ，且已逾越偵查犯罪之必要程度，對於公共利益之維護並無
    意義，向為法所不許。後者，係指行為人原本即有犯罪之意
    思，偵查人員僅係提供機會讓其犯罪，於其犯罪時予以逮捕
    而言，亦稱為「釣魚偵查」，因行為人本即有犯罪之故意，
    雖與該行為人交涉之偵查機關所屬人員或其合作者，實際上
    並無使犯罪完成之真意，但該行為人應成立未遂犯（最高法
    院110 年度台上字第5054號判決意旨參照）。經查，被告2
    人推由被告廖嘉宏於社交軟體張貼販賣第二級毒品甲基安非
    他命之廣告訊息，經警員網路巡邏發覺有異，而喬裝購毒者
    向被告2人佯裝購買第二級毒品甲基安非他命，可知被告2人
    本即有販賣第二級毒品甲基安非他命之犯意，警員僅係以引
    誘之方式使被告暴露犯罪事證，乃機會提供型之合法誘捕行
    為，與犯意誘發型之陷害教唆有別。而被告2人共同張貼販
    賣第二級毒品甲基安非他命廣告訊息之行為，已著手販賣第
    二級毒品甲基安非他命行為之實行，僅因喬裝警員自始無購
    買之真意，故事實上不能完成犯行，而止於未遂。
　㈡核被告2人所為，係犯毒品危害防制條例第4條第6項、第2項
    之販賣第二級毒品未遂罪。被告2人於著手販賣前，意圖販
    賣而持有第二級毒品之低度行為，應為其嗣後著手販賣之高
    度行為吸收，不另論罪。另被告2人間就上開犯行，有犯意
    聯絡及行為分擔，應論以共同正犯。
　㈢刑之減輕部分：
　　1.被告2人雖已著手實行販賣第二級毒品之行為，然因本案
      購毒者係員警所喬裝，故被告2人著手於犯罪行為之實行
      後，即遭逮捕、偵辦而不遂，屬未遂犯，業經說明如前，
      爰依刑法第25條第2項之規定，按既遂犯之刑減輕之。　
　　2.按毒品危害防制條例第17條第2項關於「犯第4條至第8條
      之罪於偵查及審判中均自白者，減輕其刑」之規定，旨在
      獎勵犯罪人之悛悔，同時使偵查或審判機關易於發現真實
      ，以利毒品查緝，俾收防制毒品危害之效，苟被告於偵查
      及審判中均有自白，即應依法減輕其刑。本案被告2人就
      其所犯販賣第二級毒品未遂之犯行，業經其於偵查及本院
      審理時均自白不諱，業如前述，應依毒品危害防制條例第
      17條第2項之規定減輕其刑。
　　3.次按毒品危害防制條例第17條第1項規定：「犯第4條至第
      8條、第10條或第11條之罪，供出毒品來源，因而查獲其
      他正犯或共犯者，減輕或免除其刑。」此所謂「供出毒品
      來源，因而查獲其他正犯或共犯者」，係指被告供出毒品
      來源之人相關資料，使調查或偵查犯罪之公務員得據以對
      之發動調查或偵查程序，並因此而確實查獲其人、其犯行
      者，始足當之，亦即被告之「供出毒品來源」，與調查或
      偵查犯罪公務員對之發動調查或偵查並進而查獲之間，具
      有先後且相當之因果關係，即得依上開規定予以減刑。經
      查，被告吳明宗及其辯護人雖主張本件有上開供出毒品來
      源之減刑規定適用云云，惟經本院函詢臺灣桃園地方檢察
      署及電聯桃園市政府警察局中壢分局就本件有無因被告吳
      明宗供出毒品來源因而查獲其他共犯或正犯之情形，均回
      覆並無因此查獲，此有臺灣桃園地方檢察署函文及本院公
      務電話紀錄在卷可查(見本院卷二第109頁及第139頁)，準
      此，難認本件有上開減刑規定之適用。
　　4.又按犯罪之情狀顯可憫恕，認科以最低度刑仍嫌過重者，
      得酌量減輕其刑，為刑法第59條所明定。又刑法第59條規
      定犯罪情狀可憫恕者，得酌量減輕其刑，固為法院依法得
      自由裁量之事項，然非漫無限制，必須犯罪另有特殊之原
      因與環境，在客觀上足以引起一般同情，認為即予宣告法
      定低度刑期尤嫌過重者，始有其適用。是為此項裁量減刑
      時，必須就被告全部犯罪情狀予以審酌在客觀上是否有足
      以引起社會上一般人之同情，而可憫恕之情形，始稱適法
      （最高法院88年度台上字第6683號判決意旨參照）。蓋此
      旨在避免嚴刑峻罰，法內存仁，俾審判法官得確實斟酌個
      案具體情形，妥適裁量，務期裁判結果，臻致合情、合理
      、合法之理想。又刑法第59條規定之酌量減輕其刑，必須
      犯罪另有特殊之原因與環境，在客觀上足以引起一般同情
      ，認為即使予以宣告法定最低度刑，猶嫌過重者，始有其
      適用。此所謂法定最低度刑，固包括法定最低本刑；惟遇
      有其他法定減輕之事由者，則應係指適用其他法定減輕事
      由減輕其刑後之最低度刑而言。倘被告別有法定減輕事由
      者，應先適用法定減輕事由減輕其刑後，猶認其犯罪之情
      狀顯可憫恕，即使科以該減輕後之最低度刑仍嫌過重者，
      始得適用刑法第59條規定酌量減輕其刑（最高法院100年
      度台上字第744號判決意旨參照）。經查，本案被告廖嘉
      宏及其辯護人雖主張本件毒品數量僅約2公克，而被告廖
      嘉宏並非主導地位，認有刑法第59條適用云云，然本案係
      犯販賣第二級毒品之重罪，其行為已嚴重影響國人身心健
      康及社會秩序，並對社會治安產生重大風險，而有立法予
      以重罰，藉以防制毒品氾濫，澈底根絕毒害之刑事政策考
      量及必要，況本院就被告2人前述犯行，業已依毒品危害
      防制條例第17條第2項規定及未遂之規定依法減輕其刑，
      已無科以最低度刑仍嫌過重之情形。是本件綜觀全卷，均
      難認被告2人有釋明有何特殊原因不得不販賣毒品，致在
      客觀上顯然足以引起一般同情，而應再受酌減優惠可言，
      自無刑法第59條規定之適用。
　　5.而被告2人均有上揭2種減刑事由，應依法遞減輕其刑。
　㈣審酌被告2人正值壯年，不思以正當途徑獲取財物，明知毒品
    危害身心甚劇，且一經成癮，甚且影響社會治安，危害深遠
    ，竟無視政府制定毒品危害防制條例杜絕毒品犯罪之禁令，
    販賣第二級毒品藉以牟利，助長施用毒品之行為，致使施用
    毒品者沈迷於毒癮而無法自拔，戕害國民身心健康非輕，間
    接危害社會、國家，所為實屬不該，惟念其犯後坦承犯行，
    且未及販出毒品即遭查獲，尚未產生實質危害，原欲販賣之
    毒品數量亦非鉅（如附表編號1所示之重量），兼衡被告吳
    明宗於警詢時自陳國中肄業之教育程度、無業、勉持之家庭
    經濟狀況（見偵字卷第21頁）；被告廖嘉宏於警詢時自陳高
    中肄業之教育程度、無業、勉持之家庭經濟狀況（見偵字卷
    第39頁），及渠等為本案犯行之動機、目的、手段、所生危
    害等一切情狀，分別量處如主文所示之刑。
三、沒收部分：
　㈠按查獲之第二級毒品，不問屬於犯罪行為人與否，沒收銷燬
    之，毒品危害防制條例第18條第1項前段定有明文。經查，
    扣案如附表編號1所示之物，經檢驗結果確檢出第二級毒品
    甲基安非他命之成分，此有詮昕科技股份有限公司毒品原物
    檢驗報告(報告編號：D0000000)在卷可查(見偵字卷第179頁
    )，為被告2人欲用以販賣之第二級毒品，屬違禁物，除鑑驗
    時滅失部分不再諭知沒收銷燬外，驗餘部分應依毒品危害防
    制條例第18條第1項前段之規定，不問屬於犯罪行為人與否
    ，均宣告沒收銷燬。又盛裝前開毒品之外包裝袋，以現今採
    行之鑑驗方式，包裝袋仍會殘留微量毒品而無法將之完全析
    離，應整體視為毒品之一部，依毒品危害防制條例第18條第
    1項前段之規定，併宣告沒收銷燬。
　㈡按犯第4條至第9條、第12條、第13條或第14條第1項、第2項
    之罪者，其供犯罪所用之物，不問屬於犯罪行為人與否，均
    沒收之，毒品危害防制條例第19條第1項定有明文。經查，
    附表編號2、3所示之手機，均為被告吳明宗所有，而被告吳
    明宗於本院審理時自稱「用蘋果手機與廖嘉宏聯絡」等語(
    見本院卷二第242頁)，是附表編號3之手機為被告吳明宗供
    聯繫本案販賣第二級毒品事宜所用之物；而附表編號4所示
    之手機為被告廖嘉宏所有，而其於本院審理時自稱「查獲之
    手機就是用來刊登販毒廣告」等語(見本院卷二第242頁)，
    是附表編號4之手機為被告廖嘉宏供本案販賣第二級毒品事
    宜所用之物。準此，就附表編號3、4所示之手機，均應依毒
    品危害防制條例第19條第1項規定宣告沒收。至附表編號2之
    手機因非供本案犯罪所用，本院自不得宣告沒收。
據上論斷，應依刑事訴訟法第299條第1項前段，毒品危害防制條
例第4條第6項、第2項、第17條第2項、第18條第1項前段、第19
條第1項，刑法第11條前段、第28條、第25條第2項，判決如主文
。
中　　華　　民　　國　　111 　年　　6 　　月　　17　　日
                  刑事第七庭審判長法　官　陳佳宏
　　　　　　　　　　　　　　　　　法　官　陳昭仁
　　　　　　　　　　　　　　　　　法　官　方楷烽
以上正本證明與原本無異
如不服本判決，應於判決送達後20日內，向本院提出上訴狀。
                                  書記官　詹右辰
中　　華　　民　　國　　111 　年　　6 　　月　　17　　日
附錄本案論罪科刑法條全文：
毒品危害防制條例第4條製造、運輸、販賣第一級毒品者，處死
刑或無期徒刑；處無期徒刑者，得併科新臺幣3千萬元以下罰金
。
製造、運輸、販賣第二級毒品者，處無期徒刑或10年以上有期徒
刑，得併科新臺幣1千5百萬元以下罰金。
製造、運輸、販賣第三級毒品者，處7年以上有期徒刑，得併科
新臺幣1千萬元以下罰金。
製造、運輸、販賣第四級毒品者，處5年以上12年以下有期徒刑
，得併科新臺幣5百萬元以下罰金。
製造、運輸、販賣專供製造或施用毒品之器具者，處1年以上7年
以下有期徒刑，得併科新臺幣1百50萬元以下罰金。
前五項之未遂犯罰之。

附表
編號 名稱 鑑定結果 備註 1 白色結晶1包 含有甲基安非他命成分(驗前含袋毛重2.1494公克，因鑑識取用0.0104公克) 詮昕科技股份有限公司毒品原物檢驗報告(報告編號：D0000000) 2 手機1支  手機含sim卡，門號0000000000(三星手機) 3 手機1支  手機含sim卡，門號0000000000(iphone手機) 4 手機1支  手機含sim卡，門號0000000000